臺灣高等法院臺南分院民事裁定
110年度抗字第31號
抗  告  人  陳宗琬  
上列抗告人因與相對人吳麗冠間聲請假處分事件，對於民國（下
同）109年11月17日臺灣臺南地方法院109年度全字第56號裁定，
提起抗告，本院裁定如下：
    主  文
抗告駁回。
抗告訴訟費用由抗告人負擔。
    理  由
一、抗告意旨略以：相對人聲請本件假處分所持有之同意書（下
    稱系爭同意書）並非第三人陳老受（抗告人之祖父）所簽名
    ，其主張之事實亦非真實，卻提出多件訴訟，實為濫訴。且
    抗告人所有坐落臺南市○○區○○段000地號（權利範圍全部）
    、844地號（權利範圍1/4）、847地號（權利範圍1/4）土地
    （以下分稱843、844、847地號土地，合稱系爭土地），其
    中844地號土地為道路用地，另843地號、847地號土地均為
    畸零地，系爭土地之價值低微，抗告人從未有處分系爭土地
    或為隱匿之行為，相對人主張日後有不能強制執行或甚難執
    行之虞，而為假處分之聲請，自無理由。原審准許本件假處
    分聲請，顯有不當，為此提起抗告，請求廢棄原裁定等語。
二、相對人聲請及陳述意旨略以：陳老受生前曾對相對人為性侵
    害，嗣與相對人成立和解，並親筆書寫系爭同意書，承諾願
    將其所有坐落臺南市○○區○○段000○000○000○000地號土地（
    以下分稱693、694、690、685地號土地）及同段698、697、
    696、695地號土地暨系爭土地合計11筆土地移轉所有權予相
    對人作為賠償。其後相對人即搬離關廟地區，而陳老受亦遲
    未將上開土地移轉登記予相對人。近來相對人得知陳老受已
    死亡，經查詢後始知系爭土地已由第三人即陳老受之繼承人
    陳豐振（相對人之前夫、抗告人之叔）、陳春進（抗告人之
    父）辦理繼承分割登記後，再將系爭土地贈與抗告人，以致
    相對人就系爭土地無從對陳豐振、陳春進請求履行移轉義務
    ，相對人就此已向臺灣臺南地方法院（下稱臺南地院）對陳
    豐振、陳春進及抗告人（下合稱陳豐振等3人）起訴請求撤
    銷贈與行為等事件之訴在案。相對人主張陳老受應移轉予相
    對人之不動產，現今僅餘少數尚登記為陳老受之繼承人名下
    所有，其餘多數已遭陳老受之繼承人為處分或移轉，抗告人
    亦因之而取得系爭土地所有權，且其等在知悉相對人欲對之
    主張權利後，意欲處分系爭土地。況系爭土地登記在抗告人
    名下，抗告人即對之享有隨時處分之權利，相對人日後有不
    能強制執行或甚難執行之虞，為保全強制執行，爰依民事訴
    訟法第532條規定，願提供財團法人法律扶助基金會臺南分
    會出具之保證書為擔保以代釋明之不足，請准禁止抗告人就
    系爭土地，除移轉所有權予相對人外，不得為讓與、設定抵
    押、出租及其他一切處分行為。原裁定准予假處分，並無違
    誤，抗告無理由，應駁回抗告等語。
三、按債權人就金錢請求以外之請求，欲保全強制執行者，得聲
    請假處分。假處分，非因請求標的之現狀變更，有日後不能
    強制執行，或甚難執行之虞者，不得為之，民事訴訟法第53
    2條定有明文。次按請求及假處分之原因，應釋明之，前項
    釋明如有不足，而債權人陳明願供擔保或法院認為適當者，
    法院得定相當之擔保，命供擔保後為假處分，此觀同法第53
    3條前段準用第526條第1項、第2項規定自明。是債權人就假
    處分之請求，及假處分之原因，即因請求標的之現狀變更，
    有日後不能強制執行，或甚難執行之情事，應提出可使法院
    信其主張為真正之證據釋明之，如已提出釋明，但其釋明尚
    有不足者，經債權人陳明願供擔保或法院認為適當者，法院
    亦得定相當之擔保，命供擔保後為假處分。再按假處分為保
    全強制執行方法之一種，苟合於假處分條件，並經債權人聲
    敘假處分之原因存在，法院即得為假處分之裁判，至債權人
    起訴主張之實體上理由是否正當，乃屬本案判決問題，非假
    處分裁判中所能解決。
四、經查：
  ㈠關於假處分所保全之請求部分：
　  相對人主張陳老受簽立系爭同意書，其中原承諾移轉之系爭
    土地，業經陳老受之繼承人以贈與為原因移轉為抗告人所有
    ，陳豐振等3人所為係害及債權之行為，相對人已提出撤銷
    贈與行為等事件之訴等語，業據提出陳老受之繼承系統表、
    系爭同意書、系爭土地之土地登記第1類謄本、民事起訴狀
    （其上有臺南地院收狀章戳）及693、694、690、685地號土
    地之土地登記第2類謄本（見原審卷第21-45頁）為證，堪認
    相對人已就假處分之請求為相當之釋明。至抗告人辯稱：系
    爭同意書並非陳老受所簽名，相對人主張之事實亦非真實，
    其所提訴訟實為濫訴等語。惟相對人向陳豐振等3人訴請撤
    銷贈與行為等事件之訴訟是否有理由等節，係本案判決應認
    定之事項，非其聲請假處分時先應解決之問題。是抗告人上
    開所辯，不足以採。
　㈡關於假處分之原因部分：
    相對人主張陳豐振為相對人之前夫、抗告人之叔，陳春進為
    抗告人之父，陳豐振、陳春進均為陳老受之繼承人，然系爭
    土地由陳豐振、陳春進辦理繼承分割登記後，復將系爭土地
    贈與抗告人，陳豐振等3人所為係害及債權之行為。此外，6
    93、694、690、685地號土地並於107年11月間均以買賣為原
    因移轉登記予第三人臺南市所有。因抗告人有將系爭土地所
    有權移轉或為其他處分之行為，致請求標的現狀變更，日後
    有不能強制執行或甚難執行之虞，乃為禁止抗告人處分系爭
    土地之假處分聲請等語，業據提出上開土地登記第1、2類謄
    本、繼承系統表等為證。本院審酌相對人就本件之請求乃系
    爭土地經陳豐振、陳春進辦理繼承分割登記後，復將系爭土
    地無償讓與抗告人，陳豐振等3人間有上開親屬關係，且尚
    有多筆土地亦經陳老受之繼承人為移轉所有之行為，而相對
    人旨在回復陳老受之繼承人之責任財產原狀之情。又系爭土
    地現已移轉登記至抗告人名下，而不動產登記具有公示性，
    抗告人得隨時處分，且依上開所述就系爭土地贈與及相關土
    地買賣之移轉模式而論，系爭土地有再次移轉他人，以脫免
    相對人聲請執行之虞。則縱相對人對陳豐振等3人提起撤銷
    贈與行為等事件之訴，倘抗告人於相對人所提本案訴訟判決
    確定前處分系爭土地，將使相對人日後即使取得本案勝訴判
    決，仍有不能強制執行或甚難強制執行之虞，堪認相對人就
    避免本案請求標的現狀變更之假處分原因已盡相當釋明之責
    ，抗告人所辯相對人未釋明本件假處分之必要性及原因等語
    ，要無可採。
五、綜上所述，相對人就本件假處分之請求及原因，已為相當之
    釋明，縱有不足，惟相對人既陳明願供擔保以補釋明之不足
    ，則原法院依前揭民事訴訟法第533條前段準用同法第526條
    第2項規定，裁定准許相對人供擔保後，禁止抗告人就系爭
    土地，除移轉所有權予相對人外，不得為讓與、設定抵押權
    及其他一切處分行為，洵無不合。抗告意旨仍執前詞，指摘
    原裁定不當，求為廢棄，為無理由，應駁回其抗告。
六、據上論結，本件抗告為無理由，爰裁定如主文。
中　　華　　民　　國　　110 　年　　6 　　月　　3 　　日
                  民事第二庭    審判長法　官  高榮宏

                                      法　官  林富郎

                                      法　官  黃瑪玲
　　　　　　　　　　　　　　　　　　　
上為正本係照原本作成。
本裁定除以適用法規顯有錯誤為理由外，不得再抗告。如提再抗
告，應於收受送達後十日內向本院提出再抗告狀（須附繕本），
並繳納再抗告費新台幣一千元。
提起再抗告應委任律師或具有律師資格之人之委任狀；委任有律
師資格者，另應附具律師資格證書及釋明委任人與受任人有民事
訴訟法第466條之1第1項但書或第2項所定關係之釋明文書影本。
中　　華　　民　　國　　110 　年　　6 　　月　　3 　　日

                                      書記官  蘭鈺婷
【附註】
民事訴訟法第495條之1第2項準用同法第466條之1第1、2項規定
：
⑴對於第二審判決上訴，上訴人應委任律師為訴訟代理人。但上
  訴人或其法定代理人具有律師資格者，不在此限。
⑵上訴人之配偶、三親等內之血親、二親等內之姻親，或上訴人
  為法人、中央或地方機關時，其所屬專任人員具有律師資格並
  經法院認為適當者，亦得為第三審訴訟代理人。
民事訴訟法第466條之2第1項：
上訴人無資力委任訴訟代理人者，得依訴訟救助之規定，聲請第
三審法院為之選任律師為其訴訟代理人。